臺灣臺南地方法院刑事判決
111年度易字第262號
公  訴  人  臺灣臺南地方檢察署檢察官
被      告  陳淑貞


上列被告因侵占案件，經檢察官提起公訴（109年度營偵字第196
7號），被告於本院準備程序中就被訴事實為有罪之陳述，經本
院合議庭裁定由受命法官獨任進行簡式審判程序，判決如下：
    主  文
陳淑貞犯侵占罪，共貳罪，各處有期徒刑柒月。應執行有期徒刑
捌月。
未扣案之犯罪所得新臺幣肆拾柒萬元沒收，於全部或一部不能沒
收時，追徵之。
    事實及理由
一、被告所犯係死刑、無期徒刑、最輕本刑為3年以上有期徒刑
    以外之罪，渠等於準備程序中就前揭被訴事實為有罪之陳述
    ，經受命法官告知簡式審判程序之旨，並聽取渠等與公訴人
    之意見後，本院合議庭裁定由受命法官獨任進行審判程序，
    合先敘明。
二、本件犯罪事實及證據，均引用檢察官起訴書之記載（如附件
    ）。
三、按會首應於前項期限內（每期標會後3 日內），代得標會員
    收取會款，連同自己之會款，於期滿之翌日前，交付得標會
    員。逾期未收取之會款，會首應代為給付，民法第709 條之
    7 第2 項定有明文。準此，應認會員標得會款後，當期會款
    債權即由該得標會員享有，會首僅係依規定代得標會員收取
    會款，並對逾期未收取之會款，負代為給付之義務。故會首
    代得標會員向各會員收取會款，乃屬因法律或契約上之原因
    而持有得標會員之會款，其於持有期間變易原持有之意思而
    為不法所有之意思，即該當刑法第335 條第1 項普通侵占罪
    之構成要件（最高法院87年度台上字第3500號判決要旨參照
    ）。核被告就附件犯罪事實一之㈠㈡所為，各係犯刑法第335 
    條第1 項之侵占罪。被告所犯2次侵占犯行，犯意各別，行
    為互殊，應予分論併罰。爰審酌被告自任合會會首，本應於
    會員得標後3日內，向其他會員代為收取會款，並將所收會
    款全數交付得標會員，竟為貪圖不法利益，易持有為所有，
    將告訴人所有標得之會款據為己有、挪作己用，致告訴人受
    有非輕之損害，迄今仍未能與告訴人達成和解，實為不該，
    惟念及被告犯後坦承犯行，復無前科紀錄，素行並非不良，
    兼衡被告之智識、生活、家庭經濟狀況等一切情狀，各量處
    如主文所示之刑，並定其應執行之刑。另被告於本案之犯罪
    所得共計新臺幣肆拾柒萬元，尚未賠償告訴人，屬被告犯罪
    所得，依刑法第38條之1第1項前段、第3項之規定，應予宣
    告沒收，如全部或一部不能沒收時，追徵之。
據上論斷，應依刑事訴訟法第299條第1項前段、第273條之1第1
項、第310條之2、第454條第2項，刑法第335條第1項、第51條第
5款、第38條之1第1項、第3項，判決如主文。　
本案經檢察官林朝文提起公訴，檢察官蘇聖涵到庭執行職務。
中　　華　　民　　國　　111 　年　　4 　　月　　19　　日
　　　　　　　　　刑事第八庭    法　官　郭瓊徽
以上正本證明與原本無異。
如不服本判決應於收受本判決後20日內向本院提出上訴書狀，並
應敘述具體理由。其未敘述上訴理由者，應於上訴期間屆滿後20
日內向本院補提理由書狀（均須按他造當事人之人數附繕本）「
切勿逕送上級法院」。 
                                書記官  王珮君
中　　華　　民　　國　　111 　年　　4 　　月　　19　　日
附錄
中華民國刑法第335條
意圖為自己或第三人不法之所有，而侵占自己持有他人之物者，
處5年以下有期徒刑、拘役或科或併科3萬元以下罰金。
前項之未遂犯罰之。
附件：
臺灣臺南地方檢察署檢察官起訴書
                                   109年度營偵字第1967號
　　被　　　告　陳淑貞　女　54歲（民國00年0月00日生）
　　　　　　　　　　　　住○○市○○區○○路000巷0弄00號
　　　　　　　　　　　　國民身分證統一編號：Z000000000號
上列被告因侵占案件，已經偵查終結，認應該提起公訴，茲將犯
罪事實及證據並所犯法條分敘如下：
犯罪事實
一、陳淑貞於民國107年6月間起，在其經營位於臺南市新營區中
    興路某早餐店內，自任會首召開如附表所示合會，並邀集陳
    秀雲、林麗娟、林瑞盆等人參與。詎陳淑貞明知會員得標之
    後，其他會員所交付之會款係屬得標會員所有，自己僅係代
    收而持有，竟意圖為自己不法之所有，分別：㈠於109年5月1
    0日，將其向其他會員收取而應交付予陳秀雲如附表編號1所
    示新臺幣(下同)23萬元得標金，以變異持有為所有之意思，
    予以侵占入己；㈡於109年5月20日，將其向其他會員收取而
    應交付予林麗娟或林瑞盆如附表編號2所示24萬元得標金，
    以變異持有為所有之意思，予以侵占入己。
二、案經陳秀雲、林麗娟及林瑞盆告訴偵辦。
　　　　　　證據並所犯法條
一、證據清單
編號 證據名稱 待證事實 1 被告陳淑貞於警詢及偵查中之供述 坦承於其於109年5月間，將附表所示之得標金額挪為清償家人債務而未交付予得標之陳秀雲、林麗娟或林瑞盆之事實。   2 告訴人陳秀雲於警詢及偵查中之指訴 證明告訴人陳秀雲參與被告所召集附表編號1之合會，應於109年5月取得得標金23萬元，卻未取得得標金之事實。 3 告訴人林麗娟於警詢及偵查中之指訴 證明告訴人林麗娟參與被告所召集附表編號2之合會，並繳納會款至109年5月20日，原以為將於109年5月或同年6月取得得標金24萬元，卻未取得得標金之事實。 4 告訴人林瑞盆於警詢及偵查中之指訴 證明告訴人林瑞盆參與被告所召集附表編號2之合會，並繳納會款至109年5月20日，原以為將於109年5月或同年6月取得得標金24萬元，卻未取得得標金之事實。 5 附表所示合會會員名冊 證明告訴人陳秀雲、林麗娟及林瑞盆參與被告召集之附表所示合會之事實。 
二、按民法第709條之7第2項規定：「會首應於前項期限內 (每
    期標會後3日內) ，代得標會員收取會款，連同自己之會款
    ，於期滿之翌日前，交付得標會員。逾期未收取之會款，會
    首應代為給付。」準此，應認會員標得會款後，當期會款債
    權即由該得標會員享有，會首僅係依規定代得標會員收取會
    款，並對逾期未收取之會款，負代為給付之義務。故會首代
    得標會員向各會員收取會款，乃屬因法律或契約上之原因而
    持有得標會員之會款，其於持有期間變易原持有之意思而為
    不法所有之意思，即該當刑法第335條第1項普通侵占罪之構
    成要件。從而會首於每次標會後，向得標會員以外之會員收
    取之會款，僅係本於合會之法律關係代得標會員收取，其後
    應該轉交與得標會員之他人財物，故被告將自得標會員以外
    之其他會員處，收取應轉交與得標會員之會款後，僅係暫時
    持有之狀態，其後未交付而侵占挪用，即應負刑法之侵占罪
    責。核被告所為，係犯刑法第335條第1項之侵占罪嫌。被告
    2次侵占犯行，犯意各別，行為互殊，應予分論併罰。被告
    之犯罪所得，請依刑法第38條之1第1項前段、第3項之規定
    ，宣告沒收之，於全部或一部不能沒收或不宜執行沒收時，
    追徵其價額。
三、依刑事訴訟法第251條第1項提起公訴。
　  此　致
臺灣臺南地方法院
中　　華　　民　　國　 111　　年　　2 　　月　　25　　日
　　　　　　　　　　　　　　　檢察官  林  朝  文
本件證明與原本無異
中　　華　　民　　國　 111　　年　　3 　　月　　2 　　日
　　　　　　　　　　　　　　  書記官  黃  琳  琳
附錄所犯法條：
中華民國刑法第335條
意圖為自己或第三人不法之所有，而侵占自己持有他人之物者，
處 5 年以下有期徒刑、拘役或科或併科 3 萬元以下罰金。
前項之未遂犯罰之。
附表：(單位：新臺幣/元)
編號 會期 (起迄時間) 每月底標金額 每會會款 會員 (含會首) 告訴人 遭侵占即應得標之金額  1 107年6月10日至109年5月10日(24期) 1000元(內標) 1萬元 24位 陳秀雲 23萬元 2 107年6月20日至109年6月20日(25期) 1000元(內標) 1萬元 25位 林麗娟 24萬元      林瑞盆 24萬元